【裁判字號】    99,台上,6918
【裁判日期】    991104
【裁判案由】    違反毒品危害防制條例
【裁判全文】
最高法院刑事判決            九十九年度台上字第六九一八號
上  訴  人  台灣高等法院檢察署檢察官
上  訴  人
即  被  告  甲○○
上列上訴人等因被告違反毒品危害防制條例案件，不服台灣高等
法院中華民國九十八年四月七日第二審判決（九十七年度上訴字
第五三一九號，起訴案號：台灣板橋地方法院檢察署九十六年度
偵字第一六四五二號），提起上訴，本院判決如下：
    主  文
上訴駁回。
    理  由
一、檢察官上訴部分：
按刑事訴訟法第三百七十七條規定：上訴於第三審法院，非以判
決違背法令為理由不得為之；是提起第三審上訴，應以原判決違
背法令為理由，係屬法定要件；如果上訴理由書狀並未依據卷內
訴訟資料具體指摘原判決不適用何種法則或如何適用不當，或所
指摘原判決違法情事顯與法律規定得為第三審上訴理由之違法情
形不相適合時，均應認其上訴為違背法律上之程式，予以駁回。
本件原判決撤銷第一審關於上訴人即被告甲○○（下稱被告）部
分之科刑判決，改判仍論處被告販賣第三級毒品罪刑（處有期徒
刑三年六月，並為相關從刑之宣告），已詳敘其認定所憑之證據
及認定之理由；自形式上觀察，原判決並無違背法令之情形。檢
察官之上訴意旨略稱：（一）由原判決所示被告於警詢時及民國
九十六年七月十三日檢察官初次偵訊時之自白，顯見被告自九十
六年七月十三日之前約一個多星期，就開始向真實姓名年籍不詳
、綽號「紅龜」之成年男子販入Ｋ他命，且每隔二、三天就向「
紅龜」補貨，迄九十六年七月十三日被查獲止，已賺數千元。因
之，被告已多次販入並賣出Ｋ他命獲利，其於九十六年七月十三
日凌晨一時許，在台北市○○○路與林森北路口，以新台幣（下
同）一千二百元賣Ｋ他命二包（每包淨重約０．七公克，共淨重
約一．四公克）予買家「小章」，並非首次賣出。再由被告及證
人張淑晴（已經第一審判處有期徒刑二年，緩刑五年，經其撤回
上訴而告確定）分別於警詢時之供證，足見被告在車內歸還「紅
龜」之一包Ｋ他命與被查扣之十三包Ｋ他命，均取自張淑晴保管
之黑色塑膠盒。如果無訛，被告於九十六年七月十二日零時許，
在「TEMPO」 舞廳前，向綽號「紅龜」販入之十四包Ｋ他命似全
未賣出，一包於七月十三日凌晨二時四十分許，在「TEMPO」 舞
廳前歸還予「紅龜」，其餘十三包則於同日凌晨三時二十分許為
警查扣；賣給綽號「小章」之二包Ｋ他命，不是被告於九十六年
七月十二日零時許，在「TEMPO」 舞廳前，向綽號「紅龜」販入
之十四包Ｋ他命。被告賣予「小章」Ｋ他命之行為，不能和於九
十六年七月十二日零時許，向綽號「紅龜」販入十四包Ｋ他命之
行為等同評價。然原判決卻不顧上揭事證，竟於事實欄認定被告
於九十六年七月初起，向「紅龜」購入Ｋ他命數包，計劃出售，
接續於十二日零時許，向「紅龜」販入Ｋ他命十四包伺機出售，
嗣於九十六年七月十三日凌晨一時許，在台北市○○○路與林森
北路口賣二包Ｋ他命給綽號「小章」之事實；復於理由說明「被
告意圖營利，自九十六年七月初起，接續多次向『紅龜』販入Ｋ
他命，並於九十六年七月十三日售出Ｋ他命二包與『小章』，其
先前多次販入Ｋ他命之行為，係為日後出售預作準備，且時間密
接，其販入後至首次售與『小章』，乃兩個舉動之接續實行，祇
成立一個販賣既遂罪……，且僅從中賺取價差約二百九十元而已
」。原判決認定之事實顯與卷證內容相違，理由之說明亦與卷證
矛盾，實有判決理由矛盾之違背法令。（二）被告若「僅售出淨
重共約一．四公克之Ｋ他命兩包與『小章』，數量甚微，且僅從
中賺取價差約二百九十元而已，於行為時甫滿二十一歲，甚為年
輕」，僅能作為法定刑內依刑法第五十七條規定從輕科刑之標準
，原判決竟以之作為依刑法第五十九條規定酌量減輕其刑之根據
，且未敘明被告之犯罪有何特殊之原因與環境等情狀，在客觀上
如何足以引起一般同情，不但有適用法則不當，且有判決不載理
由之違法等語。
惟查：原判決綜合全部卷證資料，於理由欄說明被告有本件販賣
第三級毒品犯行之理由。對於被告否認販賣第三級毒品犯罪所辯
：扣案之Ｋ他命係伊於為警查獲當日，以每包六百五十元之價格
，而非以每公克六百五十元之價格，向「紅龜」購入，且係為供
己施用，並未販賣與「小章」，警方扣得之一千二百元亦非伊販
毒之收入，證人張淑晴並未親見伊有販賣Ｋ他命，本案僅有伊之
自白，並無其他補強證據等各節，認如何與事實不符而非可採等
情，加以指駁（見原判決正本第八頁）。經核俱與卷內資料相符
，其論斷於法並無不合。復按：（一）販賣毒品罪，並不以販入
之後復行賣出為構成要件，倘以營利為目的，將毒品購入或將毒
品賣出，有一於此，其犯罪即已完成。原判決依憑被告於警詢及
檢察官初次偵訊時之自白、證人張淑晴之證詞、扣案Ｋ他命十三
包及鑑定書等證據資料，認定被告意圖營利，基於販賣第三級毒
品Ｋ他命之犯意，於九十六年七月初起，以每公克Ｋ他命六百五
十元之價格，向綽號「紅龜」之成年男子，購入Ｋ他命數包（每
包淨重約０．七公克，實際販入數量不詳）；又接續於十二日零
時許，在「TEMPO」 舞廳前，以每公克Ｋ他命六百五十元之價格
，向「紅龜」再購入Ｋ他命十四包（每包淨重約０．七公克）等
情（見原判決正本事實欄一）；經核其論斷於法並無不合。基此
，則被告嗣後究竟賣出幾包，所售出與『小章』之二包Ｋ他命，
是否其於九十六年七月十二日零時許，在「TEMPO」 舞廳前，向
綽號「紅龜」販入之十四包Ｋ他命其中之二包，均與其販入後即
成立販賣毒品既遂罪之判決本旨不生影響，依刑事訴訟法第三百
八十條規定，自不得執為適法之上訴理由。上訴意旨(一)執以指摘
，自非適法。（二）刑法第五十九條犯罪情狀顯可憫恕，認科以
最低度刑仍嫌過重者，得酌量減輕其刑之規定，固必須犯罪另有
特殊之原因與環境，在客觀上足以引起一般同情，認為即予宣告
法定最低度刑，猶嫌過重者，始克當之；至量刑輕重與犯罪情狀
是否顯可憫恕而予酌減其刑，乃事實審法院得依職權自由裁量之
事項，不得執為第三審上訴理由。原判決綜合卷內資料，認被告
之犯罪情狀，客觀上顯可憫恕，而依刑法第五十九條之規定予以
酌減其刑，已於理由欄加以論敘（見原判決正本第九頁）。此係
屬事實審法院裁量權之適當行使，並未濫用量刑之權限，尤無適
用法則不當或判決不載理由之情形。上訴意旨(二)係就原審採證認
事之適法職權行使及原判決已說明之事項，徒憑己見，漫事指摘
，顯非適法之第三審上訴理由。綜上，應認上訴人此部分之上訴
為違背法律上之程式，予以駁回。
二、被告上訴部分：
第三審上訴書狀應敘述上訴之理由，其未敘述者，得於提起上訴
後十日內補提理由書於原審法院；逾上揭期間而於第三審法院未
判決前，仍未提出上訴理由書狀者，第三審法院應以判決駁回之
；此觀刑事訴訟法第三百八十二條第一項前段、第三百九十五條
後段規定甚明。本件原判決撤銷第一審關於上訴人部分之科刑判
決，改判仍論處被告販賣第三級毒品罪刑（處有期徒刑三年六月
，並為相關從刑之宣告），被告不服原審判決，於九十八年四月
二十一日提起第三審上訴，乃於本院判決前，仍未依上揭刑事訴
訟法規定提出上訴理由書狀，其上訴為不合法，予以駁回。
據上論結，應依刑事訴訟法第三百九十五條，判決如主文。
中    華    民    國  九十九  年   十一   月    四    日
                      最高法院刑事第七庭
                          審判長法官  林  永  茂  
                                法官  蘇  振  堂  
                                法官  林  立  華  
                                法官  蔡  國  在  
                                法官  陳  春  秋  
本件正本證明與原本無異
                                      書  記  官  
中    華    民    國  九十九  年   十一   月    十    日
                                                      Ｅ

司法院資訊處製作；財團法人民間司法改革基金會備份。
